臺灣板橋地方法院刑事判決　　　　　　　　　　　　九十一年度訴字第一六一號
　　公　訴　人　臺灣板橋地方法院檢察署檢察官
　　被　　　告　丙○○
　　選任辯護人　湯明亮律師
　　被　　　告　乙○○
　　選任辯護人　陳建榮律師
　　被　　　告　戊○○
　　　　　　　　丁○○
右列被告因重傷害案件，經檢察官提起公訴（九十年度偵字第一五六九六號、第一五
六九七號），甲○判決如左：
    主  文
丙○○傷害人之身體，處有期徒刑陸月，如易科罰金，以參佰元折算壹日。
戊○○、丁○○共同傷害人之身體，各處拘役參拾日，如易科罰金，均以參佰元折算
壹日。
乙○○無罪。
    事  實
一、丙○○與戊○○、丁○○兄弟原分別居住於臺北縣板橋市○○街三三七巷五弄七
    號、三號，為鄰居關係，平日即常因停車等細故發生爭執。於民國八十九年十一
    月十七日晚間七時許，丙○○見戊○○在其位於臺北縣板橋市○○街三三七巷五
    弄三號住處前騎樓處，欲上前與戊○○就先前停車糾紛加以溝通，雙方一言不合
    ，即發生拉扯爭執，適在屋內之丁○○聽聞爭吵聲後出來察看，見狀即與戊○○
    共同基於普通傷害之犯意，持其與戊○○所有之鐵條一支（未扣案）朝丙○○之
    頭部、身體攻擊，丙○○不甘示弱，亦基於普通傷害之犯意，隨即至其斯時住處
    門口拿取其所有、以報紙套住之西瓜刀一支（未扣案），與丁○○繼續互毆，戊○○復進入屋內持其所有之鐵管一支（未扣案）朝丙○○身體加以回擊。雙方互
    毆結果，因丙○○持西瓜刀砍及丁○○，與丁○○互毆，致丁○○受有右手背指
    掌關節處深度裂傷及三、四、五指裂傷、第五掌骨及中指開放性骨折、三、四、
    五伸腱斷裂、掌側肌肉損傷、左肩挫傷、左手淺割傷等傷害，經治療後右手中指
    進端關節僵直、小指掌骨不良性癒合致無名指、小指掌關節活動範圍約四十五度
    （右手掌之機能尚未完全毀敗）；丙○○則因受戊○○、丁○○之攻擊，受有左
    眼角膜表層損傷、結膜下出血、右臂瘀血八乘以五公分、下臂瘀血三乘以一公分
    、右胸壁三乘以一公分瘀血、左胸壁十乘以三公分之瘀血等傷害。
二、案經丁○○、丙○○訴請台灣板橋地方法院檢察署檢察官偵查起訴。
    理  由
壹、有罪部分
一、訊據被告丙○○除辯稱並不知道當時所拿的是西瓜刀之外，對於其餘事實均坦承
    不諱；被告戊○○、丁○○固坦承有分持鐵管、鐵條於上開時間與被告丙○○發
    生互毆爭執之事實，惟辯稱：其等係正當防衛，並無傷害被告丙○○之意云云。
    經查：
（一）被告丙○○部分
      (一)右揭事實除有被告丙○○之部分自白外，告訴人丁○○因此受有如事實欄所
        示之傷勢，有被告提出之亞東紀念醫院甲種診斷證明書一紙、亞東紀念醫院
        九十年月十六日九Ｏ亞歷六四－一字第Ｏ二二一號函及隨函檢附病歷資料影
        本四紙、九十年三月六日九Ｏ亞歷六四－一字第Ｏ三五三號函在卷可稽（分
        別附於台灣板橋地方法院檢察署九十年度他字第四八號案卷第六頁、第三一
        頁至第三五頁、第六三頁），並有告訴人丁○○提出之現場照片三幀（附於
        上開偵查卷第四、五頁）、警員所攝現場照片、西瓜刀報紙套照片、鐵棍照
        片共十六幀（附於該偵查卷第五五頁至第六二頁）在卷可佐，是被告丙○○
        確實有持西瓜刀傷害告訴人丁○○之行為。雖被告丙○○辯稱不知道所拿的
        是西瓜刀云云，惟該把西瓜刀以報紙套套住，該紙套可輕易滑落，且西瓜刀
        以報紙套住後，外型仍為扁長形，有上開西瓜刀報紙套照片二幀在卷足憑（
        參見上開案卷第六十頁），與一般工具之形狀、長度顯然不同，被告丙○○
        辯稱不知其所持的是西瓜刀一節，實為事後卸責之詞，不足採信。
      (二)公訴人雖認案發當時係由被告丙○○與被告乙○○（詳如後述）及另二名年
        籍不詳男子共同傷害告訴人丁○○，惟被告丙○○堅稱僅其一人與戊○○、
        丁○○兄弟發生打鬥，被告乙○○並未動手，也沒有其他人參與等語。核與
        被告乙○○自警詢、偵查及甲○審理時供述之情節相符。而告訴人丁○○於
        八十九年十二月十五日刑事告訴狀中指述：被告丙○○、乙○○分持西瓜刀
        ，與一持鐵棍之不詳男子一同前來；於甲○訊問時指稱：「我看到被告丙○○、被告乙○○，及一個被告乙○○的親戚，... 三個人一開始都拿鐵棍，
        他們打我之後，被告蘇就拿刀子出來」等語（參見甲○九十一年七月五日訊
        問筆錄），其對於在場之人所持器械一節，前後供述不一；而戊○○於偵查
        中以證人身分具結證稱：「他們三個人拿刀、棍來我家打我弟丁○○」等語
        （參見上開偵查卷第三十九頁正面），其於甲○訊問時供稱：「他們有四個
        人，被告丙○○、被告乙○○及另外二個人，四個人拿鐵棍或是刀子進來，
        每個人手上都有工具」等語（參見甲○九十一年七月五日訊問筆錄），是被
        告戊○○與丁○○所述在場之人數亦不相符，是告訴人丁○○此部分指述尚
        無證據佐證確與事實相符，公訴人認尚有二名年籍不詳男子與被告乙○○共
        同傷害告訴人丁○○之事實，尚有未洽。
      (三)告訴人丁○○所受傷勢經治療後評估之結果：「右手中指近端指關節僵直無
        法復原，小指掌骨不良性癒合致無名指、小指指掌管節活動範圍約四十五度
        （正常約九十至一百度），故有明顯功能障礙不易矯治復原」，有亞東紀念
        醫院九十二年五月八日亞歷字第Ｚ○○○○○○○○○號函附於甲○審理卷
        （二）可稽，是告訴人丁○○右手之拇指、食指功能未受影響，無名指、小
        指尚能活動四十五度，且告訴人丁○○之右手仍能握筆書寫，有其當庭書寫
        姓名之字跡一紙附於甲○審理卷可佐，顯見告訴人丁○○之右手機能並未完
        全毀敗，其所受傷害僅為普通傷害，非屬刑法第十條第四項所稱之重傷。
（二）被告戊○○、丁○○部分
      (一)右揭事實業經告訴人丙○○於甲○審理中以證人身分具結證述明確，核與被
        告乙○○所述情節大致相符，並有丙○○提出之財團法人恩主公醫院甲種診
        斷證明書影本二紙在卷可稽（附於台灣板橋地方法院檢察署九十年度偵字第
        一五六九七號案卷第五頁、第六頁），顯見告訴人丙○○之指述應非無稽。
        況且被告戊○○於甲○訊問時供稱：「他們進來之後，就用手上的工具打我
        和我弟弟（丁○○），當時我和我弟弟都有打回去，我拿一根鐵管，去擋回
        去，也有順便打到他們其中一人，不知道是誰，被告丁○○就被殺到手了，
        他也有反抗」、「當時被告丁○○是有拿拉鐵門的鐵條，我們拿鐵棍、鐵條
        是因為對方已經帶東西進來」等語（參見甲○九十一年七月五日、九十二年
        七月一日訊問筆錄）；被告丁○○於甲○訊問時供稱：「我哥哥（戊○○）
        也由房子出來，我哥哥也有跟他們打，我的手當時在流血，我哥哥應該有拿
        工具，打了一下，他們就跑了」等語（參見甲○九十一年七月五日訊問筆錄
        ），更可見告訴人丙○○前開指述應與事實相符，堪以採信。
      (二)又按，刑法二十三條所稱正當防衛，須對現在不法侵害始得為之，侵害若已
        過去，即無實施正當防衛行為可言，至於彼此互毆，又必以一方初無傷人行
        為，因排除對方不法侵害而加以還擊，始得以正當防衛論，若屬侵害發生後
        之報復行為，即非所謂正當防衛，此觀最高法院三十年上字第一四號判
        例意旨甚明。被告丁○○既稱戊○○打了一下，對方就跑了，何以被告丙○○會受有左眼角膜表層損傷、結膜下出血、右臂瘀血八乘以五公分、下臂瘀
        血三乘以一公分、右胸壁三乘以一公分瘀血、左胸壁十乘以三公分之瘀血等
        多處傷勢？顯見被告丁○○、戊○○係因與告訴人丙○○互毆，嗣後不甘受
        攻擊再對告訴人丙○○加以報復之傷害行為，並無正當防衛可言，自不得藉
        此主張阻卻傷害行為違法性。被告戊○○、丁○○所辯，顯係事後卸責之詞
        ，尚不足採。
（三）綜上所述，本案事證明確，被告丙○○、戊○○、丁○○之犯行均堪認定。
二、核被告丙○○、戊○○、丁○○所為，均係犯刑法第二百七十七條第一項之普通
    傷害罪，告訴人丁○○因被告丙○○之傷害犯行所受傷勢為普通傷害，其右手機
    能並未完全毀敗已如前述，又告訴人丁○○與被告丙○○間雖有停車糾紛，惟無
    其他仇恨，且被告持西瓜刀砍傷告訴人丁○○後並未繼續追打，要難認被告自始
    即具有重傷害之犯意，被告應僅具有普通傷害之故意。公訴人認被告丙○○係涉
    犯刑法第二百七十八條第一項之重傷害罪嫌云云，容有未洽，惟其基本社會事實
    相同，爰依法變更檢察官所引應適用之法條。又被告戊○○、丁○○就上開傷害
    犯行間，有犯意聯絡及行為分擔，為共同正犯。爰審酌被告丙○○、戊○○、丁○○前均未曾受有期徒刑以上刑之宣告，有台灣高等法院告全國前案紀錄表三件
    在卷可考，素行尚稱良好，其等僅因停車細故而為本件犯行之犯罪動機、目的手
    段、犯罪時所受之刺激、被害人丁○○所受傷害程度頗為嚴重、被害人丙○○所
    受傷勢較輕及被告丙○○坦承部分犯行、被告丁○○、戊○○犯罪後未能坦承犯
    行，又被告丙○○迄未賠償被害人丁○○所受損害等一切情狀，分別量處如主文
    所示之刑，併諭知易科罰金之折算標準。至被告丙○○、丁○○、戊○○所持以
    為上開傷害犯行之西瓜刀、鐵條、鐵棍並未扣案，有甲○向承辦警員蔡宜歷查詢
    之電話查詢登記表一紙附卷可稽，且並無證據證明現仍存在，甲○爰不為沒收之
    宣告，附此敘明。
貳、無罪部分
一、公訴意旨略以：被告乙○○於上開時間，與被告丙○○及另二名姓名年籍不詳之
    男子基於共同犯意，由被告丙○○手持西瓜刀、被告乙○○手持鐵棍，一同前往
    丁○○於台北縣板橋市○○街之住處尋釁，被告乙○○與丙○○及另二名男子分
    持西瓜刀、鐵棍等物於丁○○住處門前揮向丁○○，丁○○乃徒手回擊丙○○及
    乙○○，嗣當時亦在現場之戊○○聽聞有打架聲乃持鐵棍毆打丙○○及乙○○，
    雙方互毆結果致丁○○受有右手裂傷、中指、無名指、小指伸腱斷裂、中指進端
    關節及小指指掌關節開放性骨折、左肩挫傷、右手割傷等傷害，其中中指、無名
    指及小指因病發關節炎及肌腱疤痕黏連，導致功能不能回復之傷害，因認被告乙○○涉有刑法第二百七十八條第一項之使人重傷罪嫌。
二、按犯罪事實應依證據認定之，無證據不得認定其犯罪事實，不能證明被告犯罪者
    ，應諭知無罪之判決，刑事訴訟法第一百五十四條第二項、第三百零一條第一項
    前段定有明文。又告訴人之告訴，係以使被告受刑事訴追為目的，是其陳述是否
    與事實相符，仍應調查其他證據以資審認，最高法院亦著有五十二年臺上字第一
    三００號判例可資參照。本件公訴人認被告乙○○涉犯重傷害之罪嫌，無非係以
    告訴人丁○○、戊○○之指訴及丁○○提出之診斷書為論據。經訊之被告乙○○
    堅決否認有傷害丁○○之犯行，辯稱：伊當時去該處附近找伊兒子，見被告丙○○與被告戊○○、丁○○兄弟發生拉扯爭執，上開將丙○○拉開，伊並未持任何
    器械，亦未傷害丁○○，伊並無任何傷害犯行等語。經查：
（一）被告丙○○於甲○審理中以證人身分具結證稱：被告乙○○是去找其兒子，伊
      並未和乙○○共謀傷害丁○○兄弟，乙○○並未動手傷人，亦未持任何工具，
      伊和戊○○、丁○○打起來之後，被告乙○○有上前勸架，因伊左眼流血，拜
      託乙○○送伊就醫治療等語（參見甲○九十二年十二月三十一日審理筆錄），
      核與被告乙○○所辯情節相符，是被告乙○○辯稱並無傷害犯行一節，尚非無
      稽。
（二）其次，告訴人丁○○於八十九年十二月十五日刑事告訴狀中指述：被告丙○○
      、乙○○分持西瓜刀，與一持鐵棍之不詳男子一同前來；於甲○訊問時指稱：
      「我看到被告丙○○、被告乙○○，及一個被告乙○○的親戚，... 三個人一
      開始都拿鐵棍，他們打我之後，被告蘇就拿刀子出來」等語（參見甲○九十一
      年七月五日訊問筆錄），其先稱被告乙○○拿西瓜刀，後又指稱乙○○拿鐵棍
      ，前後指述已有不一。況且告訴人丁○○所受傷勢除右手掌背之刀傷外，身體
      其餘部位僅有「左肩挫傷、左手淺割傷」之傷害，倘若被告乙○○確實有持鐵
      棍傷害告訴人丁○○，則告訴人丁○○身上應受有鐵棍造成之紅腫、瘀血之傷
      害，何以告訴人丁○○身上無任何一處瘀傷？可見告訴人丁○○除右手掌背之
      刀傷係被告丙○○持西瓜刀造成之外，其所受所左肩挫傷、左手淺割傷亦應係
      與持西瓜刀之丙○○推擠、拉扯所造成，其指稱被告乙○○有傷害行為一節，
      顯然與事實不符。
（三）綜上所述，被告乙○○前開所辯應非無稽，堪以採信。此外復查無其他積極確
      切事證足資證明被告乙○○有何傷害之犯行，既不能證明被告乙○○犯罪，自
      應諭知被告乙○○無罪之判決。
據上論斷，應依刑事訴訟法第二百九十九條第一項前段、第三百條、第三百零一條第
一項前段，刑法第二十八條、第二百七十七條第一項、第四十一條第一項前段，罰金
罰鍰提高標準條例第一條前段、第二條，判決如主文。
本案經檢察官孫治平提起公訴、檢察官張云綺到庭執行職務。
中      華      民      國      九十三      年      一    月    十四    日
                      臺灣板橋地方法院刑事第八庭
                                      審判長法  官  樊季康
                                            法  官  連育群
                                            法  官  劉元斐
右正本證明與原本無異。
如不服本判決，應於判決送達後十日內，向甲○提出上訴狀。
                                            書記官  蘇宥維
中      華      民      國      九十三      年      一    月    十六    日
附錄本判決適用法條全文：
刑法第二百七十七條
  傷害人之身體或健康者，處三年以下有期徒刑、拘役或一千元以下罰金。
  犯前項之罪因而致人於死者，處無期徒刑或七年以上有期徒刑，致重傷者，處三年
  以上十年以下有期徒刑。
